【裁判字號】    97,再易,13
【裁判日期】    970325
【裁判案由】    損害賠償
【裁判全文】
臺灣高等法院臺中分院民事裁定  97年度再易字第13號
再審聲請人  甲○○
            丙○○
再審相對人  合作金庫商業銀行股份有限公司北台中分公司
法定代理人  乙○○
再審相對人  丁○○
上列當事人間損害賠償事件，再審聲請人對於對於中華民國97年
1月8日本院96年度再易字第69號確定裁定聲請再審，本院裁定如
下：
      主  文
再審之聲請駁回。
再審程序費用由再審聲請人負擔。
      理  由
一、再審聲請人聲請再審意旨略以：
  (一)按適用法規顯有錯誤者，得以再審之訴對於確定終局判決聲
    明不服；依第四百六十六條不得上訴於第三審法院之事件，
    除前條規定外，其經第二審確定之判決，如就足影響於判決
    之重要證物，漏未斟酌，或當事人有正當理由不到場，法院
    為一造辯論判決者，亦得提起再審之訴；再審之訴，應以訴
    狀表明下列各款事項，提出於管轄法院為之：一、當事人及
    法定代理人。二、聲明不服之判決及提起再審之訴之陳述。
    三、應於如何程度廢棄原判決及就本案如何判決之聲明。四
    、再審理由及關於再審理由並遵守不變期間之證據。再審訴
    狀內，宜記載準備本案言詞辯論之事項，並添具確定終局判
    決繕本或影本；裁定已經確定，而有第四百九十六條第一項
    或第四百九十七條之情形者，得準用本編之規定，聲請再審
    。民事訴訟法第496條第1項第1款、497條、第501條及第507
    條均定有明文。
    又除本編別有規定外，再審之訴訟程序，準用關於各該審級
    訴訟程序之規定。第二審法院認上訴為有理由者，應於上訴
    聲明之範圍內，為廢棄或變更原判決之判決。民事訴訟法第
    505條及第450條亦定有明文。
  (二)又按對於確定裁定聲請再審，若非主張有民事訴訟法第四百
    九十六條第一項或第四百九十七條所列之情形者，固應以其
    為不合法而駁回之，惟此僅屬形式要件，只須主張有此情形
    之一為已足，至其情形是否果屬存在，則為其聲請有無理由
    之問題。查本件抗告人對於原法院八十七年度抗字第九二○
    號及台灣板橋地方法院八十六年度訴字第四○六號確定裁定
    聲請再審，提出之書狀表明之理由，已主張該裁定有適用法
    規顯有錯誤之情形，揆之首開說明，自難認其聲請為非合法
    。原法院未就其聲請有無理由予以調查審認，遽謂其聲請為
    不合法，以裁定予以駁回，尚有未合。抗告論旨，指摘原裁
    定不當，聲明廢棄，非無理由（最高法院87年台抗字第443
    號民事裁定參照）。
  (三)本件原96年度再易字第69號民事裁定雖以：經查，再審聲請
    人提起本件再審之聲請，雖以本院96年度再易字第49號確定
    裁定，有民事訴訟法第496條第1項第1款規定「適用法規顯
    有錯誤」之再審事由，惟其所提出民事再審聲請狀，未依民
    事訴訟法第501條第1項第4款之規定，具體表明確定裁定有
    適用何法規不當或消極的不適用何法規等具體情事，僅泛言
    原確定裁定有「適用法規顯有錯誤」之再審事由，依前揭最
    高法院61年度臺再字第137號、70年度臺再字第35號判例意
    旨，顯難認再審聲請人提起本件再審之聲請為合法，駁回再
    審聲請人再審之請求。惟核：
  1.再審聲請人聲請再審，業經具體指明原確定裁定有：「就（
    『逾期放款』、『催收款』與『呆帳』乃不同會計科目類別
    之證據）此言詞辯論終結前已經存在，並經再審聲請人已為
    聲明之證據漏未審酌至為明確，原確定裁定未詳加審酌，竟
    指再審聲請人未具體表明證據云云，裁定顯有違誤」、「綜
    觀原第二審全部判決文，竟未於判決理由中說明上開證據無
    加以斟酌之理由，其判決顯有疏漏，再審聲請人執此為再審
    理由顯於法有據，原確定裁定駁回再審聲請人之訴顯不合法
    」、「原第二審倘斟酌上開『逾期放款』、『催收款』與『
    呆帳』乃不同會計科目類別之證據及再審聲請人依兩造協議
    分期償還並依約覆行從無違約，不符合轉銷『呆帳』要件之
    重要證物，自足以動搖原第一及第二審確定判決，是原確定
    裁定於法顯有不符」情事，顯業已具體表明原確定判決（裁
    定）有適用何法規不當或消極的不適用何法規等具體情事，
    揆諸首揭民事訴訟法第496條第1項第1款、第501條及第507
    條所定明文，並適用同法第505條及第450條之規定，原裁定
    竟未為廢棄之決定，其適用法規顯有違誤至明。
  2.再查，再審聲請人甲○○復再提出其至95年9月5日止之綜合
    信用報告，經查其中「逾期、催收或呆帳資訊」表中，無最
    近三年逾期、催收或最近五年呆帳資訊（資料日期至95年7
    月底止），詎至96年10月25日止，其綜合信用報告之「逾期
    、催收或呆帳資訊」表中，竟遭再審相對人分別於95年10月
    至96年8月報送93.0～74.7萬不等金額，科目名為「呆帳」
    之資訊，然自96年9月起又無「逾期金額」之記載（資料日
    期至96年9月底止），足見再審相對人之報送行為確有嚴重
    瑕疵，此所以再審聲請人主張再審相對人嚴重侵害再審聲請
    人之信用權益，並據此請求回復原狀及損害賠償之緣由，詎
    原確定裁定就此一足影響於判決（裁定）之重要證物，竟漏
    未斟酌，依首揭民事訴訟法第497條、第501條、第507條，
    並同法第505條及第450條之規定亦有未合。
二、按對於確定裁定聲請再審，以有民事訴訟法第507條準用第
    496條第1項所列各款或第497條之情形之一者為限。並依同
    法第501條第1項第4款規定應於訴狀中表明再審理由，其必
    備之程式，始無欠缺，否則其聲請即屬不合法，法院毋庸裁
    定命為補正，得逕行駁回之。此所謂表明再審理由，係指必
    須敘明確定裁定有何合於法定再審事由之具體情事而言。倘
    僅泛言有何條款之再審事由，而無具體情形者，仍難謂已合
    法表明再審理由。本件再審聲請人聲請再審，僅泛稱本院96
    年度再易字第69號確定裁定有民事訴訟法第496條第1項第1
    款「適用法規顯有錯誤」及第497條「就足影響於判決之重
    要證物，漏未斟酌」之情形，而對之聲請再審。惟經核其聲
    請狀內表明之再審理由，無非說明其對於前訴訟程序確定裁
    判不服之理由，對於原確定裁定究有如何合於民事訴訟法第
    496條第1項第1款及497條規定之具體情事，則未據敘明，依
    上說明，其聲請自非合法，應予駁回。
三、據上論結，本件再審聲請為不合法，依民事訴訟法第507條
    、第502條第1項、第95條、第78條、第85條第1項前段裁定
    如主文。
中    華    民    國    97    年    3     月    25    日
                  民事第六庭    審判長法  官  袁再興
                                      法  官  盧江陽
                                      法  官  陳賢慧
以上正本係照原本作成。
不得抗告。
                                      書記官  林水濱
中    華    民    國    97    年    3     月    26    日
                                                      Ａ


司法院資訊處製作；財團法人民間司法改革基金會備份。
